臺灣新竹地方法院刑事判決　　　　　　100年度審訴字第404號
公　訴　人　臺灣新竹地方法院檢察署檢察官
被　　　告　陳萬有
　　　　　　曾耀煒
上列被告等因違反森林法案件，經檢察官提起公訴（100年度偵
字第4190號），本院依簡式審判程序判決如下：
    主  文
陳萬有犯森林法第五十二條第一項第四款、第六款之竊取森林副
產物罪，處有期徒刑陸月，如易科罰金，以新臺幣壹仟元折算壹
日，併科罰金新臺幣仟零柒拾貳元，罰金如易服勞役，以新臺
幣壹仟元折算壹日。扣案之鐵製挫刀肆支、鐮刀壹把、鏡子壹個
及鑷子壹個，均沒收之。
曾耀煒犯森林法第五十二條第一項第四款、第六款之竊取森林副
產物罪，累犯，處有期徒刑柒月，併科罰金新臺幣仟零柒拾貳
元，罰金如易服勞役，以新臺幣壹仟元折算壹日。扣案之鐵製挫
刀肆支、鐮刀壹把、鏡子壹個及鑷子壹個，均沒收之。
    事  實
一、曾耀煒前曾於民國82年間因殺人案件，經本院以82年度重訴
    字第194 號判處有期徒刑15年，又經臺灣高等法院於82年9
    月9 日以82年度上訴字第4427號判決上訴駁回，再經最高法
    院於82年11月26日以82年度臺上字第6380號判決上訴駁回，
    因而於82年10月26日確定。其自82年10月26日開始執行，於
    88 年10 月15日假釋出監，假釋期間至96年2 月26日保護管
    束期滿未經撤銷假釋而視為執行完畢。
二、陳萬有及曾耀煒明知位於新竹縣五峰鄉竹林村之竹東事業區
    第85林班地（TWD97 座標X ：267499、Y ：0000000 及X ：
    26750 5 、Y ：0000000 ），係由行政院農業委員會林務局
    新竹林區管理處（以下簡稱新竹林管處）所管理之國有林，
    且該林班地上所生長之森林主產物牛樟芝及山蘇亦係國有，
    竟共同基於意圖為自己不法所有而竊取森林副產物之犯意聯
    絡及行為分擔，於100 年4 月21日6 、7 時許，由陳萬有駕
    駛車牌號碼BT－8489號自用小客車搭載曾耀煒沿新竹縣五峰
    鄉○○○道行駛，迨行駛至羅山林道4 公里處時，乃將車輛
    停放路旁後，渠等2 人即沿山勢往上爬行約100 公尺，在上
    開林班地內，持鏡子、鐮刀、鐵製挫刀及鑷子等物，竊取該
    林班地上之牛樟芝（合計6.25公克、贓額為新臺幣【下同】
    1336元）及山蘇（1.5 公斤、贓額為200 元），得手後則將
    前揭牛樟芝及山蘇放在隨身背包內，再搬至陳萬有所駕駛之
    前揭自用小客車內欲載運離去。嗣為警於同日10時許，在新
    竹縣五峰鄉○○村○○○道4 公里處查獲，並扣得前揭牛樟
    芝及山蘇（均已發還新竹林管處），暨用以竊取前揭牛樟芝
    及山蘇所用之鐵製挫刀4 支、鐮刀1 支、鏡子1 個、鑷子1
    支等物。
三、案經新竹縣政府警察局竹東分局報告及新竹林管處告訴臺灣
    新竹地方法院檢察署檢察官偵查起訴。
    理  由
一、本件被告陳萬有及曾耀煒2 人所犯所犯森林法第52條第1 項
    第4 款、第6 款之竊取森林副產物罪，係非為死刑、無期徒
    刑、最輕本刑為3 年以上有期徒刑之罪或高等法院管轄第一
    審案件，被告等人於本院準備程序進行中，就被訴事實為有
    罪之陳述，經本院認合於刑事訴訟法第273 條之1 第1 項之
    規定，裁定進行簡式審判程序，合先敘明。
二、訊據被告陳萬有及曾耀煒2 人對於上揭事實坦承不諱，並經
    證人即新竹林管處竹東工作站技士江丸松於警詢時證述在卷
    ，且有新竹縣政府警察局竹東分局搜索扣押筆錄1 份、扣押
    物品目錄表1 份、扣押物品收據1 份、贓物認領保管單1 份
    、會勘紀錄1 份、照片12幀、行政院農業委員會林務局新竹
    林區管理處100 年5 月13日竹政字第1002211506號函及所附
    林務局新竹林區管理處森林被害告訴書1 份、森林副產物位
    置圖1 份、現場照片6 幀、新竹縣五峰鄉○○段2 地號之土
    地建物查詢資料1 份、地籍圖查詢資料1 份、國有林林產物
    價金查定書1 份、林產物價金查定表1 份暨竹東工作站贓物
    保管明細表1 份等在卷足稽，復有鐵製挫刀4 支、鐮刀1 支
    、鏡子1 個及鑷子1 支等物扣案足資佐證，足認被告等人前
    開所為自白確與事實相符而堪採信，本案事證已臻明確，被
    告等人所為前開犯行，足堪認定，應予依法論科。
三、論罪科刑：
（一）按森林係指林地及其群生竹、木之總稱，此為森林法第3
      條第1 項前段定有明文。又所謂森林「主產物」，係指生
      立、枯損、倒伏之竹木及餘留之根株、殘材而言；所謂「
      副產物」，係指樹皮、樹脂、種實、落枝、樹葉、灌藤、
      竹筍、草類、菌類及其他主產物以外之林產物，此亦為國
      有林林產物處分規則第3 條第1 款及第2 款亦分別定有明
      文。從而本案前揭牛樟芝、山蘇等物均屬於森林副產物，
      應無疑義。
（二）核被告陳萬有及曾耀煒等2 人共同前往林班地內使用車輛
      搬運竊取森林副產物，是其等所為均係犯森林法第52條第
      1 項第4 款、第6 款之結夥2 人以上為搬運贓物使用車輛
      而竊取森林副產物罪。又被告2 人就上揭犯行，具有犯意
      聯絡及行為分擔，均為共同正犯。另森林法第52條第1 項
      所列各款乃係加重條件，故被告2 人於本案雖兼具數款加
      重情形，但因竊取森林主產物之行為只有1 個，仍只成立
      1 罪。
（三）再被告曾耀煒前曾於82年間因殺人案件，經本院以82年度
      重訴字第194 號判處有期徒刑15年，又經臺灣高等法院於
      82 年9月9 日以82年度上訴字第4427號判決上訴駁回，再
      經最高法院於82年11月26日以82年度臺上字第6380號判決
      上訴駁回，因而於82年10月26日確定。其自82年10月26日
      開始執行，於88年10月15日假釋出監，假釋期間至96年2
      月26日保護管束期滿未經撤銷假釋而視為執行完畢等情，
      有臺灣新竹地方法院檢察署刑案資料查註紀錄表及臺灣高
      等法院被告前案紀錄表各1 份在卷可參，其於受有期徒刑
      之執行完畢後，5 年以內故意再犯本件有期徒刑以上之罪
      ，為累犯，應依刑法第47條第1 項之規定加重其刑。爰審
      酌被告2 人之智識程度、生活狀況、素行、其等未能恪遵
      法令，竊取森林副產物，對於森林保育與國家財產已造成
      損害，惟念被告2 人犯罪後均坦承犯行，尚見悔意，復參
      以其等所竊得上開牛樟芝及山蘇之山價合計約1536元，價
      值非高，並已發還新竹林區管理處，兼衡渠等2 人竊取牛
      樟芝及山蘇之犯罪動機、目的、手段、情節、數量及所生
      損害等一切情狀，分別量處如主文所示之刑，被告陳萬有
      部分並諭知如易科罰金之折算標準。又森林法第50條（現
      行法為第52條）第1 項所載併科贓額2 倍以上5 倍以下之
      罰金，其贓額之計算，以原木山價為準，有最高法院47年
      臺上字第1095號判例意旨可資參照。查本件牛樟芝及山蘇
      之山價分別為1336元及200 元，合計1536元等情，有前揭
      行政院農業委員會林務局新竹林區管理處100 年5 月13日
      竹政字第1002211506號函暨所附國有林林產物價金查定書
      1 份及林產物價金查定表1 份在卷可參，是本件依森林法
      第52條之規定，應一併諭知被告等併科2 倍即3072元之罰
      金（按森林法於87年5 月27日修正時，相關罰金之條文均
      已修正為以新臺幣為罰金之單位，雖同法第52條未予明示
      ，仍規定「併科贓額2 倍以上5 倍以下罰金」，惟同法之
      罰金條文既已經全部修正為以新臺幣為貨幣單位，解釋上
      第52條之貨幣單位應與其他條文相同而以新臺幣為貨幣單
      位），並各諭知如易服勞役之折算標準，以資懲儆。
（四）至扣案之鐵製挫刀2 支、鐮刀1 支、鏡子1 個及鑷子1 支
      等物為被告陳萬有所有；又鐵製挫刀2 支則為被告曾耀煒
      所有，且均係供其等本件犯行時所用之物等情，業據被告
      陳萬有於警詢及本案審理時、以及被告曾耀煒於警詢時分
      別供述在卷，爰均依刑法第38條第1 項第2 款之規定，並
      基於共同正犯責任共同原則，分別於被告2 人之宣告刑項
      下均宣告沒收。
據上論斷，應依刑事訴訟法第273 條之1 第1 項、第299 條第1
項前段，森林法第52條第1 項第4 款、第6 款，刑法第11條前段
、第28條、第47條第1 項、第41條第1 項前段、第42條第3 項前
段，判決如主文。
本案經檢察官黃慧倫到庭執行職務。
中    華    民    國   100    年    8     月    12    日
                  刑事第九庭      法  官      楊惠芬
以上正本證明與原本無異。
如不服本判決應於收受本判決後10日內向本院提出上訴書狀，上
訴書狀應敘述具體理由。上訴書狀未敘述上訴理由者，應於上訴
期間屆滿後20日內補提理由書狀於本院( 均須按他造當事人之人
數附繕本 )「切勿逕送上級法院」。
中    華    民    國   100    年    8     月    12    日
                                  書記官      許弘杰
附錄本案論罪科刑所適用法條全文：
森林法第52條：
竊取森林主、副產物而有左列情形之一者，處六月以上五年以下
有期徒刑，併科贓額二倍以上五倍以下罰金：
一、於保安林犯之者。
二、依機關之委託或其他契約，有保護森林義務之人犯之者。
三、於行使林產採取權時犯之者。
四、結夥二人以上或僱使他人犯之者。
五、以贓物為原料，製造木炭、松節油、其他物品或培植菇類者
    。
六、為搬運贓物，使用牲口、船舶、車輛，或有搬運造材之設備
    者。
七、掘採、毀壞、燒燬或隱蔽根株，以圖罪跡之湮滅者。
八、以贓物燃料，使用於礦物之採取，精製石灰、磚瓦或其他物
    品之製造者。
前項未遂犯罰之。
第一項第五款所製物品，以贓物論，沒收之。